【裁判字號】    95,破抗,23
【裁判日期】    951127
【裁判案由】    宣告破產
【裁判全文】
臺灣高等法院高雄分院民事裁定          95年度破抗字第23號
抗  告  人  甲○○
代  理  人  陳水聰律師
上列抗告人因聲請宣告破產事件，對於中華民國95年8 月4 日臺
灣高雄地方法院95年度破字第39號所為裁定，提起抗告，本院裁
定如下：
    主  文
抗告駁回。
抗告程序費用由抗告人負擔。
    理  由
一、抗告意旨略以：抗告人之負債已超過資產，符合宣告破產之
    要件，有宣告破產之必要，更何況抗告人現在處於困難時期
    ，一家的生活也都有親友在接濟扶養，根本也不用斟酌在破
    產事件中，造成事件處理之額外困擾與干擾。且抗告人所有
    之財產，無別除權存在，尚有現金新台幣（下同）25萬餘元
    ，仍得構成破產財團，以支付破產程序所生之費用及分配債
    務，且抗告人之財產現在都已向銀行換購「銀行簽發之支票
    」由自己在身邊保管中。是以，本件破產事件，抗告人所負
    之債務已超過其資產總額，且確已於不能清償之困境，抗告
    人所有之財產足以構成破產財團，應能支付相關破產程序費
    用及分配債務，而有破產宣告之法律上實益存在，抗告人請
    求宣告其破產應有理由，爰請求廢棄原裁定等語。
二、按破產，對債務人不能清償債務者，宣告之，為破產法第57
    條所明定。又依同法第148 條規定之旨趣，除債務人之財產
    不敷清償破產財團之費用及財團之債務外，尚難認無宣告破
    產之實益。是以倘債務人確係毫無財產可構成破產財團，或
    債務人之財產不敷清償破產財團之費用及財團之債務，無從
    依破產程序清理其債務時，始得以無宣告破產之實益，裁定
    駁回聲請。故法院審酌有無宣告破產實益，除應考量破產人
    之資產及債務狀況外，尚應斟酌債務人是否確有財產可構成
    破產財團，及債務人之財產是否可敷清償破產財團之費用及
    財團之債務，如顯無資產使多數債權人之普通債權獲得公平
    滿足，或資產不足以支付破產財團之費用及債務時，均無宣
    告破產之實益。又按因破產財團之管理、變價及分配所生之
    費用、因破產債權人共同利益所需審判上之費用、破產管理
    人之報酬為財團費用。破產人及其家屬之必要生活費及喪葬
    費，視為財團費用。財團費用及財團債務，應先於破產債權
    ，隨時由破產財團清償之。破產法第95條、第97條分別定有
    明文。
三、經查，抗告人共積欠銀行債務共2,306,790 元，此經債權人
    萬泰商業銀行，美商花旗銀行、中華商業銀行、遠東國際商
    業銀行、陽信商業銀行、台北國際商業銀行、荷蘭銀行、安
    泰商業銀行等8 家銀行分別提出陳報狀附卷可稽（原審卷第
    55、58、60、62、69、103 、77頁）；且據抗告人提出財產
    狀況說明書、債權人清冊、財產目錄（原審卷第15至17頁）
    自陳屬實，抗告人名下雖原有持份比例為1000分之51之公告
    現值為307,586 元之坐落於高雄縣林園鄉○○○段0000-000
    0 號建地1 筆（原審卷第29頁），但已於95年4 月10日連同
    地上建物以尚欠之房貸金額二百多萬元之價額出售移轉登記
    予訴外人呂黃雅萍（由黃雅萍負償清該房貸金額）（原審卷
    第118 、120 頁），經抗告人自承屬實（本院卷第56、57頁
    ）並有91至95年度之稅務電子閘門財產所得調件明細表（原
    審卷第28至33頁）及高雄縣林園鄉○○○段0000-0000 號土
    地登記謄本（原審卷第118 、120 頁）可稽。又查：抗告人
    於原審主張其名下財產僅有現金250,810 元，雖據提出臺灣
    銀行三多分行同額之支票1 紙為證，惟經原審法院函詢臺灣
    銀行結果，抗告人業於95年6 月30日將上開支票經由交換轉
    入抗告人位於玉山銀行帳號0000000000000 號帳戶，有該行
    95年8 月1 日三多營字第09500031451 號函存卷可稽（原審
    卷第164 頁），而經原審法院函詢玉山銀行結果，得知抗告
    人存入上開帳戶之250,810 元，業經抗告人提領，迄今僅餘
    242 元，此亦有該行函文在卷足稽（原審卷第167 頁），另
    抗告人主張其財產已向銀行換購銀行簽發之支票保管中，固
    提出臺灣銀行前鎮分行，支票號碼FF0000000 ，發票日95年
    7 月10日，票面金額250,810 元支票影本1 紙（本院卷第36
    頁）為證，並經該銀行函覆屬實（本院卷第46頁），惟抗告
    人自承伊原本與夫婿均有工作，但夫婿遭雇主裁員且因景氣
    低迷遍尋不著工作，自己原本工作月收入為1 萬7,000 元，
    因父親罹患鼻咽癌仰賴照護，遂自己辭職、專心照護，目前
    並無工作，但有子女1 人，尚在學，並有父親1 人，均須賴
    伊照顧扶養，有聲請狀可稽（原審卷第3 、4 頁），足見抗
    告人仍需支付本身及子女、父母之生活費用，而以現行生活
    食衣住行各方面消費支出觀之，抗告人得自前開台銀支票兌
    領250,810 元現金（本院卷第36頁），以抗告人根本無收入
    之情形，用以支付其本身及子女、父母之生活費用後，所餘
    即屬有限，尚難用以清償債務。其特以取據該支票，無非係
    因應抗告之用而所為之手段，實質上並無任何意義。縱抗告
    人提出訴外人黃敏三出具之陳情及扶養證明書（本院卷第35
    頁）、抗告人出具之生活費權利捨棄切結書（本院卷第37
    頁），且依目前破產實務，破產管理人之最低報酬為4 萬元
    ，抗告人自前開臺灣銀行支票兌領250,810 元現金用以支付
    破產管理人之報酬及相關破產程序之費用後，其得用以實際
    清償債權之餘額與現有之上述銀行債權額相較，應僅得清償
    9.1%左右【計算式：（250,810 －40,000）÷2,306,790 ＝
    0. 0000000】，就其債務發生之原因及債權得受償之比例為
    斟酌，若准予破產而使得以免除其餘近90.9% 之債務，實難
    認有符合債權債務間相對之衡平。再者，破產制度既在於調
    和債務人重生機能及債權人權益保障，若有其他替代機制，
    更能為適當之處理時，即無藉由宣告破產之必要。本件抗告
    人自承係因家庭困境，以信用卡借貸，而政府機關既已訂有
    督促金融機關就此類債務踐行協商機制，並已另積極訂立相
    關債務清償之法規以資因應，則若能藉由其他較為合理之機
    制為清償事宜之處理，而非以強制免除債務之方式為破產，
    應係較符合衡平之方案。本院除認以抗告人現行提出構成破
    產財團之財產，尚難認有達到准予宣告破產之實益外，在現
    行破產效力係強制免責之情形下，抗告人所提出構成破產財
    團之財產，未能認已符合破產機制之本旨，且不能使多數債
    權人之普通債權獲得公平滿足，抗告人聲請宣告破產已無實
    益，原審駁回其聲請，核無違誤，抗告意旨指摘原裁定不當
    ，求予廢棄為無理由，應予駁回。
據上論結：本件抗告為無理由，依破產法第5 條、民事訴訟法第
495 條之1 第1 項、第449 條第1 項、第95條、第78條，裁定如
主文。
中    華    民    國    95    年    11    月    27    日
                            民事第六庭
                                審判長法官  許明進
                                法      官  謝肅珍
                                法      官  張明振
以上正本證明與原本無異。
如不服本裁定應於送達後10日內向本院提出再抗告狀 (並按他造
當事人之人數附繕本)， 並繳納再抗告費新臺幣1,000 元。再為
抗告應以適用法規顯有錯誤為理由，並經本院之許可，該許可以
原裁定所涉及之法律見解具有原則上之重要性者為限，並委任律
師為代理人。
抗告人之配偶、三親等內之血親、二親等內之姻親，或抗告人為
法人、中央或地方機關時，其所屬專任人員具有律師資格並經法
院認適當者，亦得為第三審代理人。抗告人或其法定代理人具有
律師資格者及前項情形，應於提起抗告或委任時釋明之。
中    華    民    國    95    年    11    月    28    日
                                書  記  官  彭筱瑗
                                                    FQ


司法院資訊處製作；財團法人民間司法改革基金會備份。
